【裁判字號】    92,台上,1442
【裁判日期】    920320
【裁判案由】    貪污
【裁判全文】
最高法院刑事判決                              九十二年度台上字第一四四二號
    上  訴  人  甲○○
    選任辯護人  邱創舜律師
右上訴人因貪污案件，不服台灣高等法院中華民國九十一年十二月三十一日第二審判
決（九十一年度上訴字第三四九九號，起訴案號：台灣板橋地方法院檢察署九十一年
度偵字第一三五四二號），提起上訴，本院判決如左：
    主  文
上訴駁回。
    理  由
按刑事訴訟法第三百七十七條規定，上訴於第三審法院，非以判決違背法令為理由，
不得為之。是提起第三審上訴，應以原判決違背法令為理由，係屬法定要件。如果上
訴理由狀並未依據卷內訴訟資料，具體指摘原判決不適用何種法則或如何適用不當，
或所指摘原判決違法情事，顯與法律規定得為第三審上訴理由之違法情形，不相適合
時，均應認其上訴為違背法律上之程式，予以駁回。本件上訴人甲○○上訴意旨略稱
：(一)、上訴人於法務部調查局台北縣調查站（下稱台北縣調查站）調查時供稱：「我
記得是有拿給阿突三萬五千元（新台幣，下同）至四萬元及翁逸群不止二次的錢，因
為事隔有一段時日，所以祇知道有拿薛建敏當時所留的現金使用，……而這些錢都用
在請翁逸群去查訪案件線索之用」、「我不是以獎金的名義給他，而是我和許世義還
有翁逸群三人外出查訪色情或毒品案源時，提供給他到旅社探訪用的，都是到現場才
交給翁逸群，……所以我給翁逸群的是類似辦案的費用，不是獎金」；於第一審供稱
：「我一開始並沒有侵占的意思，……我準備把這些錢還給他的家人，只是因為當時
檢舉人來跟我借錢，我才先挪用。至於手機，我當時有想要去查，因為忙於查緝其他
的案子，一時忘了還，至於薛建敏的手提袋，我有交代同事，如果他家人來領，就讓
他領回，因為我挪用了他的錢，我想我拿到獎金，再把錢跟手提袋一起還給他人」；
於原審供稱：「我是出於好心，我當時問薛建敏六萬元是否他販毒所得，他說不是，
……我當時在他家裡，就有向他父親說，叫他等一下到警局來，我準備還給他，但等
到案件要移交給三組時，他父親都還沒有來，我就把行動電話、錢及雜物等放在薛的
袋子裡面，放在辦公桌子底下，並交待值班人員，若有人來領，就讓他領回，並請他
在公務紀錄簿上登載，……隔天我沒上班，第三天我回辦公室，發覺東西還沒領回，
有位秘密證人叫『阿突』剛好打電話來，約我見面，他來到樓下，向我借錢，我當時
沒錢，我後來想到樓上薛的那一筆錢，我就想拿來先挪用，我給他三萬五千元，其餘
的錢我用掉了。二支行動電話，二支都掉落、摔壞了，其中一支我交給翁逸群，另外
一支，我放在我的車子上」云云。顯見上訴人並無不法所有意圖。況本件被查獲時，
手提袋尚放置上訴人之辦公桌下。另據證人廖仁智證稱：「查獲薛建敏被帶到偵訊室
，甲○○在外面辦公室將查獲物件攤在桌上，我有看到錢，看到甲○○在點數，……
過一會進來，沒看到錢在桌上，其他物件還在，心中一驚，怕錢掉了，就到偵訊室找
甲○○，我用手比劃錢，甲○○知道我在問錢，就拍拍右邊口袋，表示他收起來了，
我在偵訊室的桌上，有看到兩支手機，……」。證人許世義證述：「現場控制後，由
我和廖仁智架著薛建敏，甲○○拿著手提袋及槍，……回到分局後，我和廖仁智先把
薛建敏帶進偵訊室，後來……我到大辦公室整理查扣贓證物，……我曾看到兩支摩托
羅拉手機放在小辦公室，有人曾告訴我是薛建敏所有，……我在製作清冊時，並未把
手機列在清冊中，我有問甲○○是否還有東西要查扣，他表示沒有，……後來手機到
哪裡，我不知道」等語，顯見廖仁智及許世義亦均知除已扣案之物外，尚有現金、手
機及手提袋，上訴人如何在尚有他同仁知情之情況下，公然侵占。原審對上開有利證
據未予採取，理由內未加說明，有判決理由不備之違法。(二)、上訴人於民國九十一年
十月二十五日具狀辯稱：「手機後來為小寶暫借用，小寶在偵訊時怕其會涉罪，故稱
不知情而說是我送給他的」，若果借用，上訴人應無侵占意圖，原審未再傳喚小寶，
予以調查。另上訴人聲請傳喚證人蔡元豐，證明上訴人確曾交待蔡元豐於薛建敏家人
前來領取現款及手提袋等物時，交還其家屬，並囑其在工作簿上記載。果若屬實，亦
足證上訴人不可能起意侵占，原審率以上訴人聲請傳訊蔡元豐之待證事實與日後侵占
薛建敏所有財物犯行之待證事實無涉，而未予傳訊，亦有應於審判期日調查之證據未
予調查之違誤云云。
惟查：原判決綜合上訴人坦認挪用薛建敏之現款及將其中一支行動電話機交予翁逸群
使用之事實，被害人薛建敏之指訴，證人廖仁智、許世義、周芝平、翁逸群、翁逸羚
之證詞，扣案行動電話機及在上訴人辦公桌下查獲內裝有呼叫器等物之手提袋等證據
，並參酌全案其餘卷證資料，本於事實審法院推理之作用，認定上訴人為依據法令從
事公務之人員，有侵占職務上持有之非公用私有財物犯行，已詳細敘明其理由。對上
訴人於逮捕薛建敏，自其身上取得本件財物後，迄至台北縣調查站在其辦公桌下查獲
薛建敏所有手提袋當時，如何已歷時五月，竟仍未將財物返還薛建敏，亦未通知薛建
敏家人前來領回，更將現款挪用，手機交予他人使用，如何足徵其有侵占之不法所有
意圖，亦已詳加說明。其採證認事，從形式上觀察，並無違背法令之情形存在。上訴
意旨對原審之論斷，究有何違背經驗法則或論理法則，亦未依據卷內資料，為具體之
指摘，徒執其部分之供述，主張其並無不法所有意圖，並以證人廖仁智、許世義之證
言屬於對其有利之證據，據以指摘原審未加調查，係以自己之主觀意見，對原審採證
認事之職權行使，漫事指摘，並為單純之事實上爭辯，依首開說明，自非適法之第三
審上訴理由。況按：貪污治罪條例第六條第一項第三款之侵占職務上持有之非公用私
有財物罪，以有不法所有意圖，而將職務上持有之非公用私有財物變易「持有」為「
所有」之意思，罪即成立，至其易「持有」為「所有」意思前，是否有將財物交還所
有人之意思，則非所問，亦不得僅以尚有他人知悉其持有該財物，即謂其不可能有侵
占之行為。本件上訴人既坦認有挪用薛建敏所有之現款，及將其中一支行動電話機交
予翁逸群使用之事實，復據翁逸群證稱：「我朋友甲○○知道我手機損壞，就於……
送我一支摩托羅拉手機使用……」等語，則上訴人因職務上持有薛建敏私有財物之初
，縱確有返還之意思，但既未返還，且嗣於持有行為繼續中，竟變易「持有」為「所
有」之意思，對該財物行使所有權之權能，擅自予以處分，顯已有不法所有意圖，不
問其處分之方式及目的為何，所為自均符合侵占犯罪之構成要件，不因其初是否果有
返還之意思，及其處分之目的為何而異，亦不得僅因尚有廖仁智、許世義知悉其持有
薛建敏之財物，即謂其不可能有侵占之行為，上訴人及證人廖仁智、許世義之如前揭
上訴意旨(一)之供述及證言，尚難認係對上訴人有利，原審對此雖未特加說明，但於判
決本旨既不生影響，自不得據為第三審上訴理由。又依前述，上訴人於查獲之初是否
有返還之意思，既與待證事實並無關聯，則其請求訊問證人蔡元豐，欲證明其曾交待
蔡元豐於薛建敏家人前來領取現款等物時，交還其家屬，並於工作紀錄簿上記載一節
，即無調查之必要性，原審未予調查，復已說明如何已無調查必要之理由，自亦無應
於審判期日調查之證據未予調查之違法。另上訴人係將薛建敏之行動電話機「送給」
翁逸群，既據翁逸群證述甚詳，且其陳述明確，並無疑義，原審因認無再予傳喚調查
之必要，而未再為無益之調查，於法自亦無違。且就卷附上訴人所指之答辯狀觀之，
其亦僅在為自己之犯行辯白而已，並未有調查證據之請求。綜上所述，本件上訴意旨
所指，均與法律規定得為第三審上訴理由之情形不相適合，其上訴違背法律上之程式
，應予駁回。
據上論結，應依刑事訴訟法第三百九十五條前段，判決如主文。
中      華      民      國    九十二    年      三      月     二十     日
                              最高法院刑事第十二庭
                                  審判長法官  張  淳  淙
                                        法官  謝  俊  雄
                                        法官  蘇  振  堂
                                        法官  張  春  福
                                        法官  呂  丹  玉
      右正本證明與原本無異
                                              書  記  官
中      華      民      國    九十二    年      三      月    二十七    日


司法院資訊處製作；財團法人民間司法改革基金會備份。
